臺灣桃園地方法院民事簡易判決
111年度桃簡字第597號
原      告  陳志惠  
被      告  陳聖閎  
兼
法定代理人  陳一明  
被      告  李軍諺  

上列當事人間請求損害賠償(交通)事件，本院於民國111年9月20
日言詞辯論終結，判決如下：
    主      文
一、被告丁○○、乙○○應連帶給付原告新臺幣176,200元，及均自
    民國111年5月24日起至清償日止，按週年利率5％計算之利息
    。
二、被告丁○○、甲○○應連帶給付原告新臺幣176,200元，及丁○○
    自民國111年5月24日起，甲○○自民國111年6月6日起，均至
    清償日止，按週年利率5％計算之利息。
三、本判決第一項至第二項所命之給付，如有任一被告為全部或
    一部之給付者，其餘被告於該給付範圍內同免給付之義務。
四、原告其餘之訴駁回。
五、訴訟費用由被告連帶負擔45％，餘由原告負擔。
六、本判決第一項、第二項得假執行。
七、原告其餘假執行聲請駁回。 
    事實及理由
一、原告主張：被告丁○○未領有駕駛執照，於民國110年3月29日
    晚上6時41分許，騎乘車號000-0000號機車（下稱肇事車輛
    ），沿桃園市蘆竹區大竹路449 巷往大竹路方向行駛，行經
    大竹路449巷2弄附近時，本應注意車前狀況，隨時採取必要
    安全措施，且在劃有路面邊線者，除準備停車或臨時停車外
    ，不得駛出其邊線，依當時天候為晴、夜間有照明、路面乾
    燥、無缺陷、無障礙物、視距良好，並無不能注意之情形，
    竟疏未注意前方有行人行走於路肩，為超越前方小貨車，將
    車輛駛至路面邊線以外而失控打滑，撞擊行經該處之行人即
    原告（下稱系爭事故），致原告受有左側近端脛骨骨折、左
    臉與左手擦挫傷及雙膝擦挫傷等傷害。又丁○○於系爭事故發
    生時為未成年人，被告乙○○為丁○○之法定代理人，應依民法
    第187條第1項規定與丁○○連帶負責；而被告甲○○為肇事車輛
    之所有權人，其明知丁○○為未成年人且未考取重型機車駕駛
    執照之人，仍允許丁○○駕駛肇事車輛，甲○○應與丁○○負連帶
    賠償責任。被告等人應連帶賠償原告因系爭事故，因而受有
    支出醫療費用新臺幣（下同）17,000元（自體血小板注射治
    療）、工作損失79,200元、精神慰撫金300,000元之損失，
    爰依侵權行為之法律關係，提起本件訴訟等語。並聲明：㈠
    被告應連帶給付原告396,200元，及自起訴狀繕本送達之翌
    日起至清償日止，按週年利率5％計算之利息；㈡願供擔保請
    准宣告假執行。
二、被告之答辯：
　㈠被告丁○○則以：對於工作損失沒有意見，但原告是在車禍後8
    個月才注射PRP，難以證明與系爭事故有關，且原告請求之
    精神慰撫金太高了等語。
　㈡被告乙○○則以：伊認為建築師事務所提出之資料證明力不夠
    ，對於原告受傷與PRP治療有無關係有疑問等語。
　㈢被告甲○○則以：肇事車輛是伊的，當時是丁○○來向伊借車，
    伊當時知道丁○○未成年沒有駕照，對於醫療費用及工作損失
    沒有意見，但原告請求之精神慰撫金太高了等語。
三、得心證之理由：
　㈠原告主張丁○○未領有駕駛執照，於上開時、地駕駛肇事車輛
    ，因未注意車前狀況之過失而於超越前方小貨車時失控打滑
    撞擊路邊之步行原告，致原告受傷等情，業據其提出診斷證
    明書為證（見本院卷第8頁），並經本院依職權調閱本院111
    年度少護字第215號判決卷宗核閱無訛，而被告就此亦不爭
    執（見本院卷第45頁及其反面），堪信原告此部分之主張為
    真實。
  ㈡按本規則用詞，定義如下：一、汽車：指在道路上不依軌道
    或電力架線而以原動機行駛之車輛（包括機車）；汽車行駛
    時，駕駛人應注意車前狀況，並隨時採取必要之安全措施；
    機車除起駛、準備停車或臨時停車外，不得駛出路面邊線，
    道路交通安全規則第2條第1項第1款、第94條第3項、第99 
    條第1項第5款分別定有明文。查丁○○行車本應注意遵守上開
    規定，且依當時狀況，並無不能注意之情形，竟疏未注意，
    貿然於路面邊線以外超車而失控打滑，致撞擊原告，造成原
    告受傷，則丁○○就系爭事故之發生自具全部過失，且與原告
    所受傷害具有相當因果關係，可堪認定。
  ㈢因故意或過失，不法侵害他人之權利者，負損害賠償責任；
    不法侵害他人之身體或健康者，對於被害人因此喪失或減少
    勞動能力或增加生活上之需要時，應負損害賠償責任；不法
    侵害他人之身體、健康、名譽、自由、信用、隱私、貞操，
    或不法侵害其他人格法益而情節重大者，被害人雖非財產上
    之損害，亦得請求賠償相當之金額。民法第184條第1項前段
    、第193條第1項、第195條第1項前段分別定有明文。本件原
    告因丁○○之過失行為致受傷，已認定如前所述，則原告主張
    丁○○應負侵權行為之損害賠償責任，洵屬有據。茲就原告各
    項請求，分述如下：
　1.醫藥費用：
　　原告主張因系爭事故骨折，治療大約六個月後經過復健還沒
    有好，經核磁共振檢查後才知道十字韌帶、半月板受傷，醫
    生建議注射PRP，因而支出17,000元等節，業據原告提出診
    斷證明書、醫療單據為證（見本院卷第8至9頁），但為丁○○
    、乙○○所否認。經查，觀之原告所提出之診斷證明書，其上
    記載：左側近端脛骨骨折、左臉與左手擦挫傷及雙膝擦挫傷
    ，前十字韌帶撕裂，內側半月板破裂（見本院卷第8頁）；
    又本院依職權函詢敏盛綜合醫院，其函覆略以：丙○○先生于
    110年3月29日車禍，左膝脛骨平台骨折，一開始建議保守治
    療，但膝痛未改善，2022年1月5日幫丙○○安排核磁共振顯示
    膝蓋半月板破裂，病患選擇使用高濃度血小板注射治療，研
    究文獻顯示脛骨平台骨折常合併半月板破裂，可使用血小板
    治療等語（見本院卷第40頁），是依敏盛綜合醫院之函覆可
    知，原告於110年3月29日車禍，受有左膝脛骨平台骨折之傷
    害，而研究文獻顯示脛骨平台骨折常合併半月板破裂，原告
    支出PRP治療17,000元，係為治療半月板破裂，足認此PRP治
    療係與系爭事故有關，且屬治療因系爭事故所受傷害所必須
    ，準此，本院認原告此部分請求，應屬有據。
　2.工作損失部分：
　　原告主張因系爭事故致3月無法工作，業據原告提出診斷證
    明書、各類所得扣繳暨免扣繳憑單在卷為佐（見本院卷第8
    頁、第10頁），但為乙○○所否認。經查，本院依職權函詢原
    告任職之劉博文建築師事務所，其函覆之薪資資料記載原告
    於110年3月至110年6月間為留職停薪，並未領取薪資，且於
    爭事故發生前，原告每月薪資為26,400元，則原告請求工作
    損失79,200元（計算式：26,400元×3月＝79,200元），應屬
    有據。
　3.精神慰撫金：　　
　　按慰撫金之賠償其核給之標準固與財產上損害之計算不同，
    然非不可斟酌雙方身分資力與加害程度，及其他各種情形核
    定相當之數額（最高法院51年台上字第223號判例參照）。
    查原告為專科畢業，於建築師事務所任職，丁○○時發時為高
    中在學等情，業經兩造自承在卷，另參酌原告所受傷勢、所
    受精神痛苦程度等情狀，認原告請求丁○○賠償之慰撫金以80
    ,000元為適當，逾此範圍之請求為無理由。
　4.綜上，本件原告得項丁○○請求之金額為176,200元（計算式
    ：醫藥費用17,000元＋工作損失79,200元＋精神慰撫金80,000
    元＝176,200元）。　　　
  ㈣按無行為能力人或限制行為能力人，不法侵害他人之權利者
    ，以行為時有識別能力為限，與其法定代理人連帶負損害賠
    償責任。行為時無識別能力者，由其法定代理人負損害賠償
    責任。前項情形，法定代理人如其監督並未疏懈，或縱加以
    相當之監督，而仍不免發生損害者，不負賠償責任，民法第
    187條第1項、第2項定有明文。職是，法定代理人責任發生
    的原因在於其監督疏懈，由於無行為能力人或限制行為能力
    人在客觀上已具備不法侵害他人權利之要件，有此事實，即
    足以推定法定代理人未盡監督義務，因此被害人如已證明無
    行為能力人或限制行為能力人於行為時有識別能力，並具備
    故意過失要件，即得請求法定代理人與其連帶賠償損害。此
    項推定過失之規定為舉證責任之倒置，故被害人無庸證明法
    定代理人之有過失，即得請求其賠償損害。查丁○○係93年1
    月生，於110年3月29日事發當時尚未滿20歲，自為限制行為
    能力人，又其精神正常，非無識別能力；而乙○○為其父親，
    行使負擔丁○○權利義務，即為丁○○之法定代理人。丁○○於系
    爭事件發生時，年僅17歲，乙○○身為其父親，未盡其保護教
    養義務，乙○○亦未能舉證證明其對丁○○的生活已盡監督義務
    而未有疏懈，或縱加以相當監督，仍不免發生損害，是原告
    依民法第187條第1項前段規定，請求乙○○應與其子即丁○○負
    連帶賠償責任，自屬有據。
　㈤按違反保護他人之法律，致生損害於他人者，負賠償責任。
    但能證明其行為無過失者，不在此限。本條例用詞，定義如
    下：車輛：指非依軌道電力架設，而以原動機行駛之汽車（
    包括機車）、慢車及其他行駛於道路之動力車輛；汽車駕駛
    人，有下列情形之一者，處6,000 元以上12,000元以下罰鍰
    ，並當場禁止其駕駛：一、未領有駕駛執照駕駛小型車或機
    器腳踏車；汽車所有人允許第1項第1款至第5款之違規駕駛
    人駕駛其汽車者，除依第1項規定之罰鍰處罰外，並記該汽
    車違規紀錄1次，民法第184條第2項、道路交通管理處罰條
    例第3條第1項第8款、第21條第1項第1款、第5項分別定有明
    文。機車乃具危險性之交通工具，未考取駕駛執照之人，因
    對交通安全規則之認識與駕駛技術均未符標準，騎乘機車極
    可能發生事故，法律為保護交通安全，故規定未考領有駕駛
    執照者不得騎乘機車，車輛所有人亦不得聽任無駕照之人駕
    駛其車輛，此乃係保護他人之法律。又按民法第185條第1項
    前段之規定，數人共同不法侵害他人之權利者，連帶負損害
    賠償責任。而共同侵權行為人間不以有意思聯絡為必要，數
    人因過失不法侵害他人之權利，苟各行為人之過失行為，均
    為其所生損害共同原因，即所謂行為關連共同，亦足成立共
    同侵權行為（最高法院67年台上字第1737號判例參照）。經
    查，甲○○為明知丁○○本件車禍發生時尚未滿18歲，為無駕駛
    執照之人，然甲○○卻同意丁○○駕駛其所有之肇事車輛，顯然
    違反道路交通管理處罰條例第21條第1項第1款、第5項該保
    護交通安全之法律規定，並生損害於原告，揆諸上開說明，
    甲○○亦對原告構成共同侵權行為，應對原告負賠償責任。故
    原告依民法185條之法律關係，請求甲○○與丁○○負連帶賠償
    責任，自亦有據。
　㈥被告甲○○、乙○○間為不真正連帶之法律關係：
　　再按連帶債務之成立，以明示或法律有規定者為限，民法第
    272條定有明文。又連帶債務，係指數債務人以共同目的，
    負同一給付之債務，而其各債務人對債權人，均各負為全部
    給付義務者而言；而不真正連帶債務，係指數債務人，以單
    一目的，本於各別之發生原因，負其債務，並因其中一債務
    之履行，而他債務亦同歸消滅者而言，兩者並不相同（最高
    法院91年度台上字第807號判決同此看法）。丁○○所為本件
    侵權行為，依據民法第187條第1項前段規定，乙○○應與丁○○
    負連帶賠償責任；甲○○應依民法第185條與丁○○負連帶負損
    害賠償責任，其等本於各別發生之原因，而對原告各負全部
    給付之義務，乙○○、甲○○之給付義務，客觀上具有同一目的
    ，為不真正連帶債務，因其中一被告為給付，其餘被告於其
    給付範圍內即同免責任，原告主張乙○○、甲○○所負之債務同
    為連帶債務，容有誤會，原告此部分之請求，應予駁回。
四、末按給付無確定期限者，債務人於債權人得請求給付時，經
    其催告而未為給付，自受催告時起，負遲延責任。其經債權
    人起訴而送達訴狀，或依督促程序送達支付命令，或為其他
    相類之行為者，與催告有同一之效力；又遲延之債務，以支
    付金錢為標的者，債權人得請求依法定利率計算之遲延利息
    ；而應付利息之債務，其利率未經約定，亦無法律可據者，
    週年利率為5％，民法第229條第2項、第233條第1項前段及第
    203條分別定有明文。本件原告對被告之損害賠償債權，係
    以支付金錢為標的，無確定期限，又未約定利息，則被告應
    自受催告時起，負遲延責任。是原告就上述得請求之金額，
    併請求自起訴狀繕本送達被告丁○○、乙○○之翌日即自111年5
    月24日起（於111年5月23日送達，見本院卷第18頁）；送達
    甲○○之翌日即111年6月6日起（於110年5月26日寄存於被告
    住所地之警察機關，依法於111年6月5日生送達效力，見本
    院卷第19頁），均至清償日止，按週年利率5％計算之利息，
    洵為有據。又被告間就上開債務，其連帶、不真正連帶之關
    係，已如前述。是原告就請求被告丁○○、乙○○、甲○○應連帶
    給付利息部分，應予駁回。
五、綜上所述，原告依侵權行為法律關係，請求丁○○與乙○○連帶
    給付176,200元、丁○○與甲○○連帶給付176,200元，及丁○○、
    乙○○自111年5月24日起，甲○○自111年6月6日起，均至清償
    日止，按週年利率5％計算之利息，如任一被告已為全部或一
    部給付者，其餘被告就給付範圍內，免給付之義務，為有理
    由，應予准許。逾此部分之請求，則屬無據，應予駁回。
六、本件原告勝訴部分係依民事訴訟法第427條第1項規定適用簡
    易訴訟程序所為被告敗訴判決，應適用民事訴訟法第389條
    第1項第3款之規定依職權宣告假執行。原告雖聲明願供擔保
    請准宣告假執行，僅係促使法院職權發動，無庸另為准駁之
    諭知。至原告敗訴之部分，其假執行之聲請即失所依據，應
    併予駁回。
七、本件事證已臻明確，兩造其餘攻擊防禦方法及舉證，經本院
    斟酌後，核與判決結果無影響，爰不予一一論述，併此敘明
    。
八、訴訟費用負擔之依據：民事訴訟法第79條、第85條第2項。
中　　華　　民　　國　　111 　年　　9 　　月　　30　　日
                  桃園簡易庭  法  官  曾耀緯
以上為正本係照原本作成。
如不服本判決，應於送達後20日內，向本院提出上訴狀並表明上
訴理由，如於本判決宣示後送達前提起上訴者，應於判決送達後
20日內補提上訴理由書（須附繕本）。
如委任律師提起上訴者，應一併繳納上訴審裁判費。
中　　華　　民　　國　　111 　年　　9 　　月　　30　　日
                              書記官  吳宏明